【裁判字號】    97,訴,819
【裁判日期】    980417
【裁判案由】    侵權行為損害賠償
【裁判全文】
臺灣臺南地方法院民事判決               97年度訴字第819號
原      告  鼎誠通運有限公司
法定代理人  乙○○
訴訟代理人  陳文欽律師
被      告  甲○○
上列當事人間請求侵權行為損害賠償事件，經本院於民國98年3
月31日言詞辯論終結，判決如下：
    主      文
被告應給付原告新臺幣壹佰柒拾玖萬零參佰元，及自民國九十七
年五月二十一日起至清償日止，按年息百分之五計算之利息。
訴訟費用壹萬玖仟壹佰壹拾柒元由被告負擔。
本判決於原告以新臺幣伍拾玖萬陸仟元供擔保後，得假執行。
    事實及理由
一、按訴狀送達後，原告不得將原訴變更或追加他訴。但擴張或
    減縮應受判決事項之聲明，不在此限，此民事訴訟法第255
    條第1項第3款定有明文。本件原告原起訴被告應給付原告新
    台幣（下同）1,826,306元及利息，但在本院民國98年3月31
    日言詞辯論時減縮被告應給付原告1,790,300元及利息，此
    乃屬減縮受判決事項之聲明，依上開法條規定，本院自應准
    許，此先予敘明。
二、本件原告起訴主張：
（一）被告甲○○係受僱於原告鼎誠通運有限公司（以下簡稱為
      原告公司）之職業司機，為從事駕駛業務之人，而原告公
      司與訴外人中強光電股份有限公司（以下簡稱為中強公司
      ）簽訂有旅客運送契約，約定由原告公司載運中強公司員
      工即私立新榮高級中學（以下簡稱為新榮中學）學生前往
      中強公司上班。被告於97年3月2日6時45分許，駕駛原告
      所有車牌號碼Y3-767號營業大客車，至新榮中學位於台南
      縣柳營鄉光福村132之12號校址搭載該校學生後，沿臺一
      線由北往南方向行駛，欲運送學生前往中強公司位於臺南
      縣臺南科學工業園區○○○路2之1號工廠上班。詎被告原
      應依速限行駛，並注意車前狀況，隨時採取必要安全措施
      ，且依當時天候晴朗、日間有自然光線、道路乾燥無缺陷
      障礙物及視距良好等情，又無不能注意之情事，竟超速行
      駛，並疏於注意車前狀況，於同日6時50分許，行至上開
      道路南下車道295.3公里處時，自行駕車撞擊路旁電線桿
      ，除致學生陳怡君受有顱腦損傷等傷害，經送醫不治死亡
      外，並致學生蔡佳真、陳靚純、黃于芳、林淑惠、蔡美瑛
      、嚴秀美、黃慈瑛、賴瓊妃、賴立倚、邱雅琳、鄭巧筠、
      連秋華、張筱娟、柯懿珊、吳珮玲、石怡瑋、郭佳雯等人
      受有傷害。案經訴外人陳怡君之父陳慶安向台灣台南地方
      法院檢察署提出告訴，案經檢察官緩起訴處分在案。
（二）被告之過失，造成訴外人陳怡君死亡及賴立倚等人之受傷
      ，而原告為被告之僱用人，依民法第188條第1項前段之規
      定，須與被告連帶負損害賠償責任，經原告與死者陳怡君
      家屬及受傷者賴立倚等人達成民事賠償，合計由原告支出
      賠償942,000元（包含死者家屬36萬元，及傷者損害賠償
      582,000元，合計942,000元）。又原告所有車牌碼Y3-767
      號營業大客車，1991年出廠，廠牌VOLVO，排氣量9603cc
      ，亦因被告過失造成車禍而撞毀，如今已無法修複，依照
      中古車價尚有80萬元之價值，被告亦應負賠償原告車輛之
      損害80萬元，以及車禍當時拖吊費用48,300元。以上共計
      1,790,300元，本件原告所賠償之上開金額乃因受僱人即
      被告之侵權行為所致，原告自得依民法第188條第3項及第
      196條之規定向被告求償之。為此，爰依民法第188條第3
      項之規定，提起本件訴訟，並聲明：（1）被告應給付原
      告1,790,300元，及自本起訴狀繕本送達翌日即97年5月21
      日起至清償日止按年息5%計算之利息。（2）原告願供擔
      保，請准宣告假執行。
三、被告則對於醫療單據及原告與被害人達成和解一節並不爭執
    ，惟抗辯系爭遊覽車為17年之車子，應無80萬元之價值等語
    資為抗辯。並聲明：請求駁回原告之訴及假執行之聲請。
四、得心證之理由：
（一）兩造不爭執之事項：
  １、被告為受僱於原告之遊覽車司機，其於97年3月2日6時45
      分許，駕駛原告所有車牌號碼Y3-767號營業大客車行經台
      一線295.3公里處時，自行駕車撞擊路旁電線桿，除致訴
      外人陳怡君受有腦部損傷，經送醫不治死亡外，並致訴外
      人蔡佳真、陳靚純、黃于芳、林淑惠、蔡美瑛、嚴秀美、
      黃慈瑛、賴瓊妃、賴立倚、邱雅琳、鄭巧筠、連秋華、張
      筱娟、柯懿珊、吳珮玲、石怡瑋、郭佳雯等人受有傷害。
  ２、被告因本件過失傷害案件，經臺灣臺南地方法院檢察署檢
      察官以97年度偵字第5351號緩起訴處分確定在案。
  ３、原告與訴外人陳怡君家屬及賴立倚等17人以942,000元達
      成和解，其中包含死者陳怡君家屬36萬元，以及賴立倚傷
      者等17人和解金582,000元；又車禍當時拖吊費用48,300
      元亦由原告支付。
（二）本件兩造爭點為：１、原告得否依民法第188條第3項之規
      定向被告求償？２、得求償之金額若干？茲將爭點一一說
      明如下：
  １、關於原告得否依民法第188條第3項之規定向被告求償之部
      分：
    按受僱人因執行職務，不法侵害他人之權利者，由僱用人
      與行為人連帶負損害賠償責任；又僱用人賠償損害時，對
      於為侵權行為之受僱人，有求償權，此民法第188條第1項
      前段、第3項分別定有明文。再參諸同法第188條第3項之
      立法意旨「．．．僱用人賠償損害時，不問其賠償情形如
      何，均得於賠償後向受僱人行使求償權，蓋以加害行為，
      究係出於受僱人，當然不能免除責任也」，由此可知，僱
      用人雖依同法第188條之規定須與受僱人連帶負損害賠償
      責任，然最後應負擔賠償責任者為受僱人，僱用人於賠償
      損害後，自得向受僱人行使求償權。
    按行車速度，依速限標誌或標線之規定，道路交通安全規
      則第93條第1項定有明文。經查：本件被告因駕駛營業用
      大客車行經台一線，自行駕車撞擊路旁電線稈，被告行經
      肇事處限速為70公里，（見臺灣臺南地方法院檢察署97
      年度偵字第5351號偵查卷所附臺南縣警察局新營分局道路
      交通事故調查卷），惟從被告之行車里程紀錄表顯示，事
      發當時，被告之時速為80公里（見上開交通事故調查卷第
      65頁），本件肇事路段既劃設最高限速70公里，被告駕駛
      系爭遊覽車，搭載學生，行經該路段不僅未減速慢行，竟
      超速行駛，且未注意車前狀況，致撞擊路旁電線桿，是被
      告於事故發生時未減速慢行及注意車前狀況，應認為對本
      件事故之發生有過失（見交通事故調查卷第65頁至第76頁
      )，揆諸民法第184條及第188條第1項前段之規定，自應對
      於被害人負損害賠償責任。
    末按因故意或過失不法侵害他人權利者，負損害賠償責任
      ；不法侵害他人致死者，對於支出醫療及增加生活上需要
      之費用或殯葬費用之人，亦應負損害賠償責任；被害人對
      於第三人負有法定扶養義務者，加害人對於該第三人亦應
      負損害賠償責任；不法侵害他人致死者，被害人之父、母
      、子、女及配偶，雖非財產上之損害，亦得請求賠償相當
      之金額，此民法第184條第1項、第192條第1、2項、第194
      條分別定有明文。又不法侵害他人之身體或健康者，對於
      被害人因此喪失或減少勞動能力或增加生活上之需要時，
      應負損害賠償責任；不法侵害他人之身體、健康、名譽、
      自由、信用、隱私、貞操，或不法侵害其他人格法益而情
      節重大者，被害人雖非財產上之損害，亦得請求賠償相當
      之金額，此民法第193條第1項、第195條第1項前段分別定
      有明文。
    被告因過失不法之侵權行為造成訴外人陳怡君死亡及賴立
      倚身體之傷害，被害人自得爰依上開侵權行為之法律關係
      ，請求僱用人原告及受僱人被告負連帶損害賠償責任。而
      原告原告主張業與訴外人陳怡君家屬及傷者賴立倚等17人
      以942,000元達成和解，原告業已給付上開和解金等情，
      為被告所不爭執，並業據原告提出和解書為證，自堪信為
      真實。本件原告依民法第188條第1項之規定，賠償被害人
      上開損害，故原告爰依民法第188條第3項之規定，向被告
      求償上開金額，於法有據，應准許之。
  ２、被告應賠償之金額為多少？
    按不法毀損他人之物者，被害人得請求賠償其物因毀損所
      減少之價額，此民法第196條定有明文。本件被告因駕駛
      車輛未遵守限速之規定，超速撞毀原告所有系爭遊覽車，
      原告為此支出拖吊費48,300元，亦為被告所不爭執，並業
      據原告提出統一發票為證（見97年度營調字第36號卷第13
      4頁），亦堪信為真實。至於被告抗辯系爭遊覽車於車禍
      發生毀損時價值未達80萬元一節，經本院囑託台南縣遊覽
      車客運商業同業公會鑑定結果：「車號Y3-767之車輛正前
      方嚴重受創，車頂壓毀，導致其主結構主軸梁嚴重受損，
      因本車為1991年車輛，現有資產約新台幣88萬元整，而維
      修費已超出甚多，建議不宜修復，請慎重評估等語」（見
      本卷第61頁），而被告空言抗辯系爭車輛價值不足80萬元
      ，但並未提出任何證據以證其說，其空言辯解，顯不足採
      信。
    被告因過失不法造成原告所有系爭遊覽車之損害，造成原
      告損失848,300元（即遊覽車損害80萬元+拖吊費48,300元
      ），原告爰依民法第196條之規定，請求被告賠償之，於
      法有據，應准許之。
（三）綜上所述，本件原告與被害人陳怡君家屬及賴立倚等人達
      成和解之賠償金942,000元，及車損800,000元、拖吊費
      48,300元，應全由被告負擔終局之賠償責任。原告基於民
      法第188條第3項及第196條之規定，請求被告給付1,790,3
      00元，及自起訴狀繕本送達翌日即97年5月21日起至清償
      日止，按年息5%計算之利息，洵屬正當，應予准許。
五、本件事證已臻明確，兩造其餘攻擊防禦方法，及未經援用之
    證據，經本院斟酌後，認均不足以影響本判決之結果，自無
    逐一詳予論駁之必要，併此敘明。
六、按訴訟費用，由敗訴之當事人負擔；法院為終局判決時，應
    依職權為訴訟費用之裁判，民事訴訟法第78條及第87條第1
    項分別定有明文。經核本件訴訟費用額為19,117元（即第一
    審裁判費) ，而原告之請求為有理由，爰依上開規定確定被
    告應負擔之訴訟費用如主文第2項所示。
七、假執行宣告：又原告陳明願供擔保，請求宣告假執行，經核
    無不合，茲酌定相當之擔保金額准許之。
八、據上論結：本件原告之訴為有理由，依民事訴訟法第78條、
    第87條第1項、第390條第2項，判決如主文。
中    華    民    國    98    年    4     月    17    日
                       民事第二庭   法  官  田玉芬
以上正本證明與原本無異。
如不服本判決，應於送達後20日內向本庭（台南市○○路○段308
號）提出上訴狀（須按他造當事人人數附繕本）。
中    華    民    國    98    年    4     月    17    日
                                    書記官  劉紀君


司法院資訊處製作；財團法人民間司法改革基金會備份。
